臺灣臺北地方法院民事裁定
110年度訴字第719號
原      告  長鑫資產管理股份有限公司

法定代理人  潘代鼎


被      告  張馥如
上列當事人間請求清償借款事件，本院裁定如下：
    主  文
本件移送臺灣臺南地方法院。
    理  由
一、按訴訟，由被告住所地之法院管轄；訴訟之全部或一部，法
    院認為無管轄權者，依原告聲請或依職權以裁定移送其管轄
    法院，民事訴訟法第1條第1項前段、第28條第1項分別定有
    明文。又當事人得以合意定第一審管轄法院，民事訴訟法第
    24條第1項雖定有明文，但此合意管轄之約束力，僅及於合
    意管轄約定之當事人，而不及於第三者（最高法院97年度臺
    抗字第110號裁定意旨參照）。
二、經查：
  ㈠本件被告張馥如與訴外人安泰商業銀行股份有限公司（下稱
    安泰銀行）簽立之信用借款契約書第20條固約定以本院為第
    一審管轄法院，惟該合意管轄條款係被告與安泰銀行間之約
    定。再依原告提出之債權讓與聲明書，原告固自安泰銀行處
    受讓對被告之借款債權，惟此行為核屬債權讓與，並非契約
    承擔，原告尚非上開貸款契約之當事人，其與被告間即無合
    意管轄之約定存在。又本件被告之住所地在臺南市中西區，
    有被告之戶籍謄本影本及個人戶籍資料各1件在卷可稽，依
    民事訴訟第1條第1項前段之規定，自應由臺灣臺南地方法院
    管轄；況綜觀原告起訴狀亦未敘明本院有其他特別審判籍之
    情事，故原告以兩造有合意管轄之約定而誤向無管轄權之本
    院起訴，顯係違誤，爰依職權將本件移送於該管轄法院。
  ㈡至臺灣高等法院暨所屬法院100年法律座談會民事類提案第34
    號研討結果固認依民法第297條第1項規定，債權讓與之契約
    ，於債權人與受讓人間債權讓與之合意，即生效力，附隨於
    原債權之抗辯權（含實體法上之抗辯及訴訟法上之抗辯） 
    ，亦不因債權之讓與而喪失，故原合意管轄約定應拘束受讓
    人與債務人。惟債權讓與為民事實體法上之概念，得否援用
    至程序法上之事項，已非無疑。況民事訴訟法第24條第1項
    已就合意管轄為特別規定，載明合意管轄係「當事人」以合
    意定第一審管轄法院，訴訟之兩造即受讓人與債務人間既無
    合意管轄之約定，本於對當事人程序上之保障，自難認雙方
    當事人受到當事人一方與訴外人間合意管轄約定之拘束，該
    見解自無具有實質上拘束力，本院自仍得本於確信而審判認
    定，併此敘明。
三、依民事訴訟法第28條第1項，裁定如主文。
中　　華　　民　　國　　110 　年　　1 　　月　　18　　日
                  民事第九庭  法　官　翁偉玲
以上正本係照原本作成。
如對本裁定抗告須於裁定送達後10日內向本院提出抗告狀，並繳
納抗告費新臺幣1000元。
中　　華　　民　　國　　110 　年　　1 　　月　　18　　日
                              書記官　吳芳玉